臺灣臺北地方法院刑事判決　　　　　　　95年度易字第1969號
公　訴　人　臺灣臺北地方法院檢察署檢察官
被　　　告　甲○○
　　　　　　　　　　（現另案於臺灣臺北監獄執行中）
上列被告因詐欺案件，經檢察官提起公訴（95年度偵字第3150號）
，本院判決如下：
    主  文
甲○○幫助連續意圖為自己不法之所有，以詐術使人將本人之物
交付，處有期徒刑伍月，如易科罰金，以參佰元折算壹日。
    事  實
一、甲○○在主觀上應有預見不詳姓名年籍之成年人收購他人金
    融帳戶之目的，係欲供詐欺犯罪用，竟基於幫助他人犯詐欺
    取財之不法所有意圖之不確定故意，於民國94年3 月22日先
    至址設臺北市○○○路○ 段72號臺灣中小企業銀行台北分行
    辦理帳號: 00000000000 號帳戶之開戶手續。於取得該帳戶
    之存摺、提款卡後，即於94年3 月23日，在其位於臺北市○
    ○區○○路2段320巷55弄14之1號3樓住處，將其所甫辦妥之
    上開帳戶存摺及提款卡、密碼交予不詳姓名年籍之成年人使
    用。嗣於:
  (一)94年4月5日某時，姓名年籍不詳之成年人，以電話向謝淑琴
    詐稱其子因替友人之借款背書保證，而遭地下錢莊綁走，須
    付款新臺幣（下同）10萬元贖人。謝淑琴因一時無法與其子
    取得聯繫，因而陷於錯誤，即委託其姊夫王介興依對方指示
    匯款10萬元至甲○○交付他人使用之上開帳戶內。該款隨即
    於同日分5 筆提領一空。嗣謝淑琴與其子取得連繫始知受騙
    。
  (二)94年4 月12日某時，姓名年籍不詳之成年人，以電話向林昆
    木佯稱其子因積欠賭債15萬元遭人圍毆，須立即匯款否則其
    子將遭打死。林昆木因一時情急，因而陷於錯誤，即依對方
    之指示，於同日匯款1萬1千元至甲○○交付他人使用之上開
    帳戶內。該款隨即於同日遭人提領一空。嗣林昆木與其子取
    得連繫始知受騙。
  (三)於94年7 月20日上午11時許，謝健良接獲姓名年籍不詳自稱
    林主任成年人電話通知其中了勞斯丹頓4 獎，但請其先匯款
    至甲○○交付他人使用之上開帳戶內始得領款。謝健良不疑
    有他，而陷於錯誤，於94年 7月28日至台南縣仁德鄉車路郵
    局臨櫃款4萬3千元至甲○○之上開帳戶內。該款於當日遭人
    分3筆提領一空，其始知受騙。
  (四)於94年5 月間某日，姓名年籍不詳之成年人，以電話向廖英
    峰佯稱做「香港馬會公司」的問卷調查，廖英峰接受問卷調
    查後，於同年 8月17日再度接獲對方通知，佯稱其抽中該公
    司所舉辦之抽獎活動，中4 獎可獲63萬元之獎金，但須繳交
    會員費始得領取。廖英峰不疑有他，因而陷於錯誤，即於當
    日至基隆市○○路郵局臨櫃匯款10萬3000元至甲○○交付他
    人使用之上開帳戶內。該款隨即於翌日遭人分5筆提領一空
    ，其始知受騙。
二、案經台北市政府警察局中正第一分局報告及法務部調查局臺
    中縣調查站移送通臺中地方法院檢察署呈請臺灣高等法院檢
    察署令轉臺灣臺北地方法院檢察署檢察官偵查起訴。
    理  由
壹、認定本件犯罪事實所依憑之證據及理由:
一、訊據被告甲○○固坦承於上開時、地，至臺灣中小企業銀行
    台北分行開立上開帳戶，並於翌日將該帳戶之相關存摺、提
    款卡及密碼交付他人使用等情不諱。惟矢口否認有何幫助詐
    欺之犯行，並辯稱: 是因劉姓友人要做有機蔬菜生意，須要
    帳戶因而借給對方。帳戶內之10萬元係向銀行辦樂透貸之撥
    款，非被害人謝淑琴所匯云云。惟查:
  (一)臺灣中小企業銀行台北分行辦理帳號: 00000000000 號帳戶
    係被告於94年3 月22日至該行所申請開立，以及被告嗣於翌
    日將該帳戶之存摺、提款卡及密碼等文件交付姓名年籍不詳
    之成年友人使用一節，業據被告甲○○坦承不諱，並有該行
    於94年8月31日以94台北來00516號函復之開戶申請書及印鑑
    卡等資料在卷可稽（參偵字第6013號卷第15、17頁）。
  (二)被害人謝淑琴、謝健良、林昆林、廖英峰等人分別於上述時
    、地，遭人分別施用上述詐術，因而陷於錯誤，而分別於上
    述時間，各匯上開款項至被告甲○○交付他人使用之上開帳
    戶內之事實，分據證人即被害人謝淑琴、王介興、謝健良、
    廖英峰等人分別於警詢時作證在案（分別參法務部調查局臺
    中縣調查站卷第4-5、7-8 頁、偵字第3150號卷第27-38頁、
    偵字第6013號卷第26頁），及證人林昆木之聲明書在卷可稽
    （參法務部調查局臺中縣調查站卷第15頁。證人謝淑琴、王
    介興、謝健良、廖英峰、林昆木等人雖均未於本院審理時到
    庭作證，但被告對於證人之上開審判外之陳述，均不爭執，
    於本院調查證據時，亦未提出異議，依同法第159條之5第 2
    項亦得作為證據，附此敘明。）。且有證人謝淑琴所提出之
    中國信託自動櫃員機客戶交易明細表2 張、王介興之臺中商
    業銀行帳號000000000000號帳戶存摺影本（參法務部調查局
    臺中縣調查站卷第6、9頁）、證人林昆木所提出之臺灣土地
    銀行電匯申請書1 張（參法務部調查局臺中縣調查站卷第16
    頁）、證人廖英峰所提出之郵政跨行匯款申請書1 張（參偵
    字第6013號卷第29頁）、證人謝健良所提出之郵政跨行匯款
    申請書1 張（參偵字第3150號卷第35頁）、被告甲○○交付
    他人使用之上開臺灣中小企業銀行台北分行帳戶之交易明細
    表（參偵字第6013號卷第16頁、法務部調查局臺中縣調查站
    卷第10頁）。又被害人謝淑琴等人所匯入之上開款項，分別
    於當日或翌日立即遭人提領一空，亦有上開交易明細表可按
    。
  (三)按刑法之故意犯，可分為直接故意與不確定故意，所謂不確
    定故意即指行為人對於構成犯罪之事實，預見其發生而其發
    生並不違反其本意，刑法第13條第2項定有明文，而金融帳
    戶申請甚為簡易方便，亦無信用徵信問題，任何人如有使用
    金融帳戶之需要，大可自行開戶，衡情並無將錢存入他人帳
    戶再予使用之理，如非供犯罪出入之帳戶或其他不法目的，
    應無隱匿自己名義而使用他人金融帳戶之必要，且銀行帳戶
    可供存匯、提領，乃一般人在日常生活經驗所知，故如非欲
    利用「人頭帳戶」作不法犯罪，豈有向人收集銀行帳戶使用
    之必要。且近來以各種理由，撥打至一般民眾家裡，佯稱退
    稅、退費、欠款、查詢帳戶、中獎、代辦貸款等方式詐欺取
    財之犯罪類型層出不窮，而該等犯罪，多數均利用人頭帳戶
    作為出入帳戶，已經媒體廣為披載，被告係成年且智力成熟
    之人，對此應知之甚詳，竟仍將銀行存摺隨便交予不詳人士
    ，而被利用為犯詐欺取財罪之出入帳戶使用，此當為被告所
    能預見，且其發生並未違反被告本意，是被告有幫助不法之
    徒利用其帳戶犯詐欺取財罪之不確定故意已至為顯然。
  (四)被告雖執上詞置辯。但查:
  (1)被告於95年2 月21日偵查訊問中先係供稱: 其所申設之上開
    銀行帳戶係於94年7、8月間遺失，且曾辦理掛失等語（參偵
    字第3150號卷第53頁）。嗣於95年3月28日則改稱: 於94年7
    月遺失，沒有掛失等語（參同上卷第148頁）。其後於本院
    96 年3月30日準備程序訊問中則改稱: 是在93年4月30日入
    監執行拘役刑之前遺失。申請開立上開帳戶係因當時在環南
    市場做有機蔬菜須要用帳戶而開立。後來在94年7、8月管區
    來找，才去辦掛失等語（參本院上開期日之準備程序筆錄）
    。最後於本院96年4月26日審理時則供稱: 是交給做有機蔬
    菜之劉姓朋友使用，當時所說遺失及為了在環南市場做有機
    蔬菜之生意須均是說謊等語（參本院上開審判筆錄）。被告
    先後多次之供詞反覆不一，已難遽信。且查，檢察官於偵查
    中向臺灣中小企業銀行台北分行函詢被告所申請開立之上開
    帳戶曾否辦理掛失手續，經該行於95年3月13日以95台北字
    第00084號函復: 該帳戶未曾辦理掛失在案（參偵3150號卷
    第66頁），與被告於偵查及本院準備程序中所供各節明顯不
    符。參以被告無法提供其所述之劉姓友人之年籍資料以供本
    院傳訊。是被告所辯是借友人作有機蔬菜生意使用云云，不
    僅先後不一，且乏證據佐證，復告與卷證不符，自難據以採
    信。
  (2)被告另辯稱: 被害人謝淑琴於94年4月5日委託王介興所匯之
    10萬元係其向上開銀行辦理樂透貸之撥款云云。惟查，依卷
    附之被告上開帳戶之交易明細表記載，該筆存入款為「094/
    04/05跨行轉0000000000000000 」（參法務部調查局臺中縣
    調查站卷第10頁），依商業之習慣，上開記載之意義為: 該
    筆款項係於94年4月5日由0000000000000000號帳戶跨行轉入
    。而上開0000000000000000號帳戶係證人王介興向臺中商業
    銀行所申設之銀行帳戶，亦有存摺影本可稽（參同上卷第 9
    頁）。因此，該筆款確係證人王介興所匯入，並非被告所辯
    稱之樂透貸撥款無疑。被告此部分之所辯，明顯亦與卷證資
    料不符，不足採信。
  (五)綜合上述，本案被告幫助詐欺之犯行，事證明確，洵堪認定
    。
貳、論罪科刑理由：
一、被告行為後，刑法於94年1月7日修正通過，於94年2月2日公
    布，並於95年7月1日施行。按行為後法律有變更者，適用行
    為時之法律，但行為後之法律有利於行為人者，適用最有利
    於行為人之法律，現行刑法第2條第1項訂有明文。(一)本件被
    告行為時之刑法第33條第5款規定：罰金為1元以上。修正後
    之刑法第33條第5 款規定：罰金為新臺幣1000元以上。經比
    較新、舊法之結果，被告行為時之舊法對其較為有利，依上
    開規定，應依被告行為時法。(二)又，刑法第30條第1 項亦有
    修正。惟此次修正僅是將原法條文字「從犯」修改為「幫助
    犯」，使其更為明確，非屬法律之變更，應依修正後之規定
    論之。均合先敘明。
二、核被告所為，其基於幫助之犯意，提供系爭帳戶相關證件，
    為他人之詐欺取財犯行提供助力，係犯修正後刑法第30條第
    1項、第339條第1項之幫助連續詐欺取財罪。被告幫助他人
    犯前開罪名，為幫助犯，應依修正後刑法第30條第2項之規
    定，按正犯之刑減輕之。
三、爰審酌被告提供帳戶予他人使用，影響社會正常交易安全，
    增加被害人尋求救濟之困難，並使犯罪之追查趨於複雜，被
    害人因而所受之損害結果，惟其犯後坦承犯行，態度尚稱良
    好等一切情狀，量處如主文所示之刑。又被告行為後，刑法
    第41條亦於上開期日修正，罰金罰鍰提高標準條例第2條亦
    於95年5月17日修正刪除。而被告於行為時之刑法第41條第1
    項前段規定：犯最重本刑為5年以下有期徒刑以下之刑之罪
    ，而受6個月以下有期徒刑或拘役之宣告，因身體、教育、
    職業、家庭之關係或其他正當事由，執行顯有困難者，得以
    1元以上3元以下折算1日，易科罰金」，又依95年5月17日修
    正前罰金罰鍰提高標準條例第2條規定，就其原定數額提高
    為100倍折算1日，則被告行為時之易科罰金折算標準，應以
    銀元300元折算1日，經折算為新臺幣後，應以新臺幣900元
    折算為1日；惟94年2月2日修正公布之刑法第41條第1項前段
    則規定：犯最重本刑為5年以下有期徒刑以下之刑之罪，而
    受6個月以下有期徒刑或拘役之宣告者，得以新臺幣1千元、
    2千元或3千元折算1日，易科罰金。是比較修正前、後之易
    科罰金折算標準，以94 年2月2日修正公布前之刑法規定，
    較有利於被告。爰併依修正前刑法第41條第1項前段及修正
    前罰金罰鍰提高標準條例第2條規定，諭知易科罰金之折算
    標準。
據上論斷，應依刑事訴訟法第299條第1項前段、刑法第2條第1項
前段、第30條第1項、第339條第1項、第30條第2項、修正前刑法
第41條第1項前段，罰金罰鍰提高標準條例第1條前段，修正前罰
金罰鍰提高標準條例第2條，判決如主文。
本案經檢察官陳焜昇到庭執行職務。
中　　華　　民　　國　　96　　年　　5 　　月　　10　　日
  　　　　　　　　刑事第四庭  審判長法  官  劉慧芬
                                    法  官  呂政燁
                                    法  官  李桂英
上正本證明與原本無異。
如不服本判決，應於判決送達後10日內，向本院提出上訴狀。
      　　　　　　　　　　　　　　　書記官　黃鈴容
中　　華　　民　　國　　96　　年　　5 　　月　　10　　日
附錄本案論罪科刑法條全文：
修正前中華民國刑法第339條第1項：
意圖為自己或第三人不法之所有，以詐術使人將本人或第三人之
物交付者，處5年以下有期徒刑、拘役或科或併科1千元以下罰金
。
